---
title: "Metodos"
author: "GRUPO3"
format: 
 html:
    toc: true
    toc-location: left
    number-sections: true
    embed-resources: true
    output-file: index
---

```{r}
library(readxl)
EII <- read_excel("C:/Users/Erika Llaja Zuta/Downloads/DATOS EN FORMATO NÚMERO.xlsx", 
    sheet = "EII", col_types = c("text", 
        "text", "text", "text", "text", "numeric", 
        "numeric", "numeric"))
View(EII)
str(EII)

```

# EVALUACIÓN INICIAL (a 15 dias)
## Modelo lineal de altura de planta
ANOVA para altura de planta
```{r}
modelo <- aov(formula = alt_plant ~ bloque + variedad + sustrato + variedad*sustrato
              , data = EII)

anova(modelo)

```

Boxplot

```{r}
library(ggplot2)
ggplot(EII, aes(x = sustrato, y = alt_plant, fill = variedad)) +
  geom_boxplot(outlier.colour = "red", outlier.shape = 16, outlier.size = 2, colour = "black") +
  labs(
    title = "Boxplot con interacción de niveles de sustrato y variedad",
    x = "Interacción Sustrato y Variedad",
    y = "Altura de Planta"
  ) +
  theme_minimal() +
  theme(
    axis.text.x = element_text(angle = 45, hjust = 1),
    plot.title = element_text(hjust = 0.5, face = "bold")
  ) +
  scale_fill_manual(values = c("#FF9999", "#99CCFF", "#66CC99", "#FFD700"))
```

## Modelo lineal mixto de altura de planta

```{r}
library(lme4)
library(lmerTest)

model <- lme4::lmer(alt_plant ~ bloque + variedad + sustrato + variedad*sustrato + (1|bloque), data = EII)

anova(model)

```

Comparaciones de medias

```{r}
modelo <- lm(formula = alt_plant ~ bloque + variedad + sustrato + variedad*sustrato
              , data = EII)

anova(modelo)
library(agricolae)

tukey_result <- HSD.test(modelo
                         , c("sustrato", "variedad")
                         , group = TRUE)
tukey_result

plot(tukey_result)

str(tukey_result)

tukey_result

library(tidyverse)

grupos <- tukey_result$groups %>% 
  rownames_to_column("tratamiento") %>% 
  separate(tratamiento, into = c("sustrato", "variedad")
           , sep = ":")

str(grupos)
```

Gráfico de barras
```{r}
ggplot(grupos, aes(x = sustrato, y = alt_plant, fill = variedad)) +
  geom_bar(stat = "identity", position = "dodge", color = "black") +
  geom_text(aes(label = groups, y = alt_plant + 0.05), 
            position = position_dodge(width = 0.9), 
            vjust = 0) +
  labs(x = "sustrato", y = "altura de planta", fill = "variedad") +
  theme_minimal() +
  theme(axis.text.x = element_text(angle = 45, hjust = 1)) +
  ggtitle("Gráfico de barras: Altura de planta por sustrato y variedad")
```

Eliminación de valores fuera de seria 
```{r}
library(inti)
mod <- remove_outliers(data = EII, formula = alt_plant ~ bloque + variedad + sustrato + variedad*sustrato + (1|bloque), plot_diag = T)
mod
```

## Modelo lineal para Diametro de planta
ANOVA para diametro de planta
```{r}
modelo <- aov(formula = diam_plant ~ bloque + variedad + sustrato + variedad*sustrato
              , data = EII)

anova(modelo)

```

Boxplot

```{r}
ggplot(EII, aes(x = sustrato, y = diam_plant, fill = variedad)) +
  geom_boxplot(outlier.colour = "red", outlier.shape = 16, outlier.size = 2, colour = "black") +
  labs(
    title = "Boxplot con interacción de niveles de sustrato y variedad",
    x = "Interacción Sustrato y Variedad",
    y = "Diametro de planta"
  ) +
  theme_minimal() +
  theme(
    axis.text.x = element_text(angle = 45, hjust = 1),
    plot.title = element_text(hjust = 0.5, face = "bold")
  ) +
  scale_fill_manual(values = c("#FF9999", "#99CCFF", "#66CC99", "#FFD700"))
```

### Modelo lineal mixto de diametro de planta

```{r}
library(lme4)
library(lmerTest)

model <- lme4::lmer(diam_plant ~ bloque + variedad + sustrato + variedad*sustrato + (1|bloque), data = EII)

anova(model)

```

Comparaciones de medias

```{r}
modelo <- lm(formula = diam_plant ~ bloque + variedad + sustrato + variedad*sustrato
              , data = EII)

anova(modelo)
library(agricolae)

tukey_result <- HSD.test(modelo
                         , c("sustrato", "variedad")
                         , group = TRUE)
tukey_result

plot(tukey_result)

str(tukey_result)

tukey_result

library(tidyverse)

grupos <- tukey_result$groups %>% 
  rownames_to_column("tratamiento") %>% 
  separate(tratamiento, into = c("sustrato", "variedad")
           , sep = ":")

str(grupos)
```


Gráfico de barras
```{r}
ggplot(grupos, aes(x = sustrato, y = diam_plant, fill = variedad)) +
  geom_bar(stat = "identity", position = "dodge", color = "black") +
  geom_text(aes(label = groups, y = diam_plant + 0.05), 
            position = position_dodge(width = 0.9), 
            vjust = 0) +
  labs(x = "sustrato", y = "diametro de planta", fill = "variedad") +
  theme_minimal() +
  theme(axis.text.x = element_text(angle = 45, hjust = 1)) +
  ggtitle("Gráfico de barras: Diametro de planta por sustrato y variedad")

```

Eliminación de valores fuera de seria 

```{r}
mod <- remove_outliers(data = EII, formula = diam_plant ~ bloque + variedad + sustrato + variedad*sustrato + (1|bloque), plot_diag = T)
mod
```

## Modelo lineal de número de hojas
ANOVA para número de hojas
```{r}
modelo <- aov(formula = n_hojas ~ bloque + variedad + sustrato + variedad*sustrato
              , data = EII)

anova(modelo)

```

Boxplot

```{r}
ggplot(EII, aes(x = sustrato, y = n_hojas, fill = variedad)) +
  geom_boxplot(outlier.colour = "red", outlier.shape = 16, outlier.size = 2, colour = "black") +
  labs(
    title = "Boxplot con interacción de niveles de sustrato y variedad",
    x = "Interacción Sustrato y Variedad",
    y = "Número de hojas"
  ) +
  theme_minimal() +
  theme(
    axis.text.x = element_text(angle = 45, hjust = 1),
    plot.title = element_text(hjust = 0.5, face = "bold")
  ) +
  scale_fill_manual(values = c("#FF9999", "#99CCFF", "#66CC99", "#FFD700"))
```

## Modelo lineal mixto de número de hojas

```{r}
library(lme4)
library(lmerTest)

model <- lme4::lmer(n_hojas ~ bloque + variedad + sustrato + variedad*sustrato + (1|bloque), data = EII)

anova(model)

```

Comparaciones de medias

```{r}
modelo <- lm(formula = n_hojas ~ bloque + variedad + sustrato + variedad*sustrato
              , data = EII)

anova(modelo)
library(agricolae)

tukey_result <- HSD.test(modelo
                         , c("sustrato", "variedad")
                         , group = TRUE)
tukey_result

plot(tukey_result)

str(tukey_result)

tukey_result

library(tidyverse)

grupos <- tukey_result$groups %>% 
  rownames_to_column("tratamiento") %>% 
  separate(tratamiento, into = c("sustrato", "variedad")
           , sep = ":")

str(grupos)
```

Gráfico de barras
```{r}
ggplot(grupos, aes(x = sustrato, y = n_hojas, fill = variedad)) +
  geom_bar(stat = "identity", position = "dodge", color = "black") +
  geom_text(aes(label = groups, y = n_hojas + 0.05), 
            position = position_dodge(width = 0.9), 
            vjust = 0) +
  labs(x = "sustrato", y = "número de hojas", fill = "variedad") +
  theme_minimal() +
  theme(axis.text.x = element_text(angle = 45, hjust = 1)) +
  ggtitle("Gráfico de barras: Número de hojas por sustrato y variedad")
```

Eliminación de valores fuera de seria 
```{r}
mod <- remove_outliers(data = EII, formula = n_hojas ~ bloque + variedad + sustrato + variedad*sustrato + (1|bloque), plot_diag = T)
mod
```













