---
title: "El índice de cosecha es un rasgo clave para la selección de genotipos de papa tolerantes a la sequía ( Solanum tuberosum )"
author: "Geyson Vilca"
format: html
  html:
    toc: true
    toc-location: left
    number-sections: true
    embed-resources: true
    output-file: index
    
---

```{r}
```{r}

R.version.string

cat("Project: ", getwd())




library(sessioninfo)

session_info()

```

# RESUMEN
# INTRODUCCIÓN
# MATERIALES Y MÉTODOS
# RESULTADOS
Importacion de datos

```{r}
source('https://inkaverse.com/setup.r')

url <- "https://docs.google.com/spreadsheets/d/15r7ZwcZZHbEgltlF6gSFvCTFA-CFzVBWwg3mFlRyKPs/edit?gid=172957346#gid=172957346"

gs <- url %>% 
  as_sheets_id()

fb <- gs %>% 
  range_read("fb")


str(fb)
```

## Peso seco de raíz
### Modelo lineal de peso seco de raíz (g)
ANOVA para rootdw
```{r}
modelo <- aov(formula = rootdw ~  bloque + riego + geno + riego*geno
          , data = fb)

anova(modelo)
```

Diagnostico de los modelos (Prueba de normalidad)

```{r}
plot(modelo)
```

Boxplot

```{r}
ggplot(fb, aes(x = geno, y = rootdw, colour = riego)) +
  geom_boxplot(outlier.colour = "red", outlier.shape = 16, outlier.size = 2) +
  labs(title = "Boxplot con interacción de niveles de riego y genotipo",
       x = "Interacción Riego y Genotipo",
       y = "Peso seco de raíz")
  theme_minimal() +
  theme(axis.text.x = element_text(angle = 45, hjust = 1))  # Inclinar etiquetas del eje X
```

### Modelo lineal mixto de peso seco de raíz

```{r}
library(lme4)
library(lmerTest)

model <- lme4::lmer(rootdw ~ riego + geno + riego*geno + (1|bloque), data = fb)

anova(model)

```

Eliminación de valores fuera de seria de con Boxplot

```{r}
ol <- boxplot(rootdw ~ riego*geno, fb)
ol
```

Eliminación de valores fuera de seria de con paquete inti

```{r}
library(inti)

model <- remove_outliers(data = fb
                         , formula = rootdw ~ riego + geno + riego*geno + (1|bloque)
                         , plot_diag = T
                         )

model
```

Comparaciones de medias

```{r}
modelo <- lm(formula = rootdw ~  bloque + riego + geno + riego*geno
          , data = fb)

anova(modelo)
library(agricolae)

tukey_result <- HSD.test(modelo
                         , c("geno", "riego")
                         , group = TRUE)
tukey_result

plot(tukey_result)

str(tukey_result)

tukey_result

library(tidyverse)

grupos <- tukey_result$groups %>% 
  rownames_to_column("tratamientos") %>% 
  separate(tratamientos, into = c("geno", "riego")
           , sep = ":")

str(grupos)
```
Boxplot
```{r}
ggplot(grupos, aes(x = geno, y = rootdw, fill = riego)) +
  geom_bar(stat = "identity", position = "dodge", color = "black") +
  geom_text(aes(label = groups, y = rootdw + 0.05), 
            position = position_dodge(width = 0.9), 
            vjust = 0) +
  labs(x = "Genotipo", y = "ROWWTDW", fill = "Riego") +
  theme_minimal() +
  theme(axis.text.x = element_text(angle = 45, hjust = 1)) +
  ggtitle("Gráfico de barras: Rootdw por genotipo y riego")
```

## Peso seco del tubérculo
### Modelo lineal del peso seco por peso seco del tubérculo (g)
ANOVA de para tubdw
```{r}
modelo <- aov(formula = tubdw~  bloque + riego + geno + riego*geno
          , data = fb)

anova(modelo)
```

Diagnostico de los modelos (Prueba de normalidad)

```{r}
plot(modelo)
```

Boxplot

```{r}
ggplot(fb, aes(x = geno, y = tubdw, colour = riego)) +
  geom_boxplot(outlier.colour = "red", outlier.shape = 16, outlier.size = 2) +
  labs(title = "Boxplot con interacción de niveles de riego y genotipo",
       x = "Interacción Riego y Genotipo",
       y = "Peso seco de tubérculo")
  theme_minimal() +
  theme(axis.text.x = element_text(angle = 45, hjust = 1))  # Inclinar etiquetas del eje X
```

###Modelo lineal mixto de peso seco de raíz

```{r}
library(lme4)
library(lmerTest)

model <- lme4::lmer(tubdw ~ riego + geno + riego*geno + (1|bloque), data = fb)

anova(model)

```

Eliminación de valores fuera de seria de con Boxplot

```{r}
ol <- boxplot(tubdw ~ riego*geno, fb)
ol
```

Eliminación de valores fuera de seria de con paquete inti

```{r}
library(inti)

model <- remove_outliers(data = fb
                         , formula = tubdw ~ riego + geno + riego*geno + (1|bloque)
                         , plot_diag = T
                         )

model
```

Comparaciones de medias

```{r}
modelo <- lm(formula = tubdw ~  bloque + riego + geno + riego*geno
          , data = fb)

anova(modelo)
library(agricolae)

tukey_result <- HSD.test(modelo
                         , c("geno", "riego")
                         , group = TRUE)
tukey_result

plot(tukey_result)

str(tukey_result)

tukey_result

library(tidyverse)

grupos <- tukey_result$groups %>% 
  rownames_to_column("tratamientos") %>% 
  separate(tratamientos, into = c("geno", "riego")
           , sep = ":")

str(grupos)
```
Boxplot
```{r}
ggplot(grupos, aes(x = geno, y = tubdw, fill = riego)) +
  geom_bar(stat = "identity", position = "dodge", color = "black") +
  geom_text(aes(label = groups, y = tubdw + 0.05), 
            position = position_dodge(width = 0.9), 
            vjust = 0) +
  labs(x = "Genotipo", y = "TUBDW", fill = "Riego") +
  theme_minimal() +
  theme(axis.text.x = element_text(angle = 45, hjust = 1)) +
  ggtitle("Gráfico de barras: Tubdw por genotipo y riego")
```

## Análisis multivariado
```{r}
str(fb)

```

### Correlación
```{r}
library(psych)

fb %>% 
  select_if(is.numeric) %>% 
  dplyr::select(!c("block")) %>% 
  pairs.panels(x = .
               , hist.col="red"
               , pch = 21
               , stars = TRUE
               , scale = FALSE
               , lm = TRUE
               ) 
```

Correlación de peso seco de raíz y peso seco de tubérculo 

```{r}
fb %>%
  dplyr::select(c("rootdw", "tubdw")) %>%
  pairs.panels(
    x = .,
    hist.col = "red",
    pch = 21,
    stars = TRUE,
    scale = FALSE,
    lm = TRUE
  )
```

### PCA: Análisis de componentes principales

```{r}
library(FactoMineR)

mv <- fb %>% 
  group_by(riego, geno) %>% 
  summarise(across(where(is.numeric), ~ mean(., na.rm = TRUE))) %>% 
  PCA(scale.unit = T, quali.sup = c(1:4), graph = F)


p1 <- plot(mv
     , choix="ind"
     , habillage=1
     , label = "ind"
     )


p2 <- plot(mv
     , choix="var")

list(p1, p2) %>% 
  plot_grid(plotlist = ., nrow = 1)
```

# DISCUSIONES

# CONCLUSIONES

# REFERENCIAS BIBLI0GRÁFICAS


